---
title: "Atelier 6 - Travaux Pratique"
author: "IOOS Sterenn"
date: "13/12/2019"
output:
  word_document: default
  pdf_document: default
---

```{r setup, include=FALSE}
knitr::opts_chunk$set(echo = TRUE)
```

## Étude cas témois sur l'infarctus du myocarde

Les données suivantes sont issues d'une enquête cas témoins dont le but  était d'évaluer l'existence d'un risque plus élevé de survenue d'un infarctus du myocarde chez les femmes qui utilisent ou ont utilisé des contraceptifs oraux. L'étude a  été menée auprès de 149 femmes ayant eu un infarctus du myocarde (cas) et 300 femmes n'en n'ayant pas eu (témoins). Le facteur d’exposition principal est la prise de contraceptifs oraux, les autres facteurs recueillis sont : l'âge, le poids, la taille, la consommation de tabac, l'hypertension artérielle, les antécédents familiaux de maladies cardio-vasculaires.

### Variables et codage

\begin{tabular}{|l|p{5cm}|c|}
\hline
Description & Unite ou Codage & Variable \\
\hline
Infarctus du myocarde & 0 = Témoins; 1 = Cas & \texttt{INFARCT} \\
\hline
Prise de contraceptifs oraux & 0 = Jamais; 1 = Oui & \texttt{CO} \\
\hline
Consommation de tabac & 0 = Non;
1 = Fumeuse actuelle; 2 = Ancienne fumeuse & \texttt{TABAC} \\
\hline
Âge & Années & \texttt{AGE} \\
\hline
Poids & kg & \texttt{POIDS} \\
\hline
Taille & cm  & \texttt{TAILLE} \\
\hline 
Antécédents familiaux de maladie cardio-vasculaire & 0 = Non ; 1 = Oui & \texttt{ATCD} \\
\hline
Hypertension artérielle  &  0 = Non ; 1 = Oui & \texttt{HTA} \\
\hline
\end{tabular}

Vous avez de telecharcher le fichier \texttt{Infarct.csv} de le site:

\url{https://github.com/afalco/Atelier6/}

avec la fonction \texttt{read.csv2()}, à mon ordinateur:

```{r}
Infarct <- read.csv2("~/Downloads/Atelier6-master/Infarct.csv")
names(Infarct)
```

et après de répondre a toutes les questions suivantes vous avez de télécharger le fichier \texttt{Atelier6.Rmd} rempli à votre répertoire dans \url{https://github.com/}. \textbf{La data limite pour le rentrer est le lundi 23 décembre 2019}:


 1. Etudier si la variable \texttt{TAILLE} suit une distribution normal
 
```{r}
mediane_Taille <- median(Infarct$TAILLE)
moyenne_Taille <- mean(Infarct$TAILLE)

mediane_Taille
moyenne_Taille

differenceMM_Taille <- moyenne_Taille - mediane_Taille
differenceMM_Taille

z <- (Infarct$TAILLE - mean(Infarct$TAILLE))/sd(Infarct$TAILLE)
n <- length(z)
N <- rnorm(n)
qqplot(z,N,xlim=c(-3,3),ylim=c(-3,3), xlab="Taille standard", ylab="N(0,1)")
par(new=TRUE)
plot(z,z,type="l",col="grey",xlim=c(-3,3),ylim=c(-3,3),xlab="Taille standard", ylab="N(0,1)")
```

  Commentaire:
On observe que la différence entre la moyenne et la médiane de la taille des femmes est très faible, on peut donc comparer la taille avec une distribution normale.
Le grafique repérente cette distribution.


 2. Etudier si la variable \texttt{POIDS} suit une distribution normal.
 
```{r}
mediane_Poids <- median(Infarct$POIDS)
moyenne_Poids <- mean(Infarct$POIDS)

mediane_Poids
moyenne_Poids

differenceMM_Poids <- moyenne_Poids - mediane_Taille
differenceMM_Poids

Z <- (Infarct$POIDS - mean(Infarct$POIDS))/sd(Infarct$POIDS)
N <- length(Z)
M <- rnorm(N)
qqplot(Z,M,xlim=c(-3,3),ylim=c(-3,3), xlab="Poids standard", ylab="N(0,1)")
par(new=TRUE)
plot(Z,Z,type="l",col="red",xlim=c(-3,3),ylim=c(-3,3),xlab="Poids standard", ylab="N(0,1)")
```

  Commentaire:
On observe que la différence entre la moyenne et la médiane du poids des femmes est très faible, on peut donc comparer le poids avec une distribution normale.
Le grafique repérente cette distribution.


 3. Calculer chez les femmes ayant eu un infarctus du myocarde le pourcentage de qui a prise des contraceptifs oraux et aussi chez le femmes n'en n'ayant pas eu un infarctus du myocarde le pourcentage de qui a prise de des contraceptifs oraux. 
 
```{r}
Contraceptif_Infarctus <- length(Infarct$CO[Infarct$CO =="1" & Infarct$INFARCT == "1"])/length(Infarct$INFARCT[Infarct$INFARCT=="1"]) * 100
Contraceptif_Infarctus

Contraceptif_PASInfarctus <- length(Infarct$CO[Infarct$CO =="1" & Infarct$INFARCT == "0"])/length(Infarct$INFARCT[Infarct$INFARCT=="0"]) * 100
Contraceptif_PASInfarctus
```
 
  Commentaire:
Chez les femmes ayant eu un infarctus, 75,2% prennait un contraceptif oral. Alors que chez les femmes qui n'ont pas subit d'infarctus, 29,3% prennaient un contraceptif oral. 


 4. Calculer chez le femmes qui a prise des contraceptifs oraux quelle est la probabilité d'avoir un infarctus du myocarde.

```{r}
Infarctus_Contraceptif <- length(Infarct$CO[Infarct$CO =="1" & Infarct$INFARCT == "1"])/length(Infarct$CO[Infarct$CO=="1"]) 
Infarctus_Contraceptif
```
 
 Commentaire:
Parmi les femmes qui ont prit des contraceptifs oraux, la probabilité d'avoir un infarctus est de 0,56.


 5. Représentez la fonction de densité de probabilité de la variable \texttt{AGE} chez l'échantillon. Est-ce qu'il est une variable discrète ou continue?
 
```{r}
Histogramme_Age <- hist(Infarct$AGE, freq=FALSE, col="grey", xlab="Age", main="Fonction de densité de probabilité de l'age des femmes")
Histogramme_Age
```
 
 Commentaire:
La fonction de densité de la variable "Age" est l'hitogramme ci-dessus.
C'est une variable disrète : les valeurs sont des nombres entiers. 


  6. Est-ce qu'il \texttt{IMC} de la base de données \texttt{Infarct} est bien calculé?
 
```{r}
Imc_Calculée <- Infarct$POIDS / (Infarct$TAILLE/100)^2
Imc_Donnée <- Infarct$IMC

Différence_Imc <- Imc_Calculée - Imc_Donnée
Moyenne_Différence_IMC <- mean(Différence_Imc)

Moyenne_Différence_IMC
```
 
  Commentaire:
On observe que la moyenne des différences entre l'IMC de la base donnée et l'IMS que nous avons calculé à partir de la formule est proche de zéro, on peut donc dire que l'IMC de la base de donnée est bien calculé.

 
 7. Est-ce que la consommation du tabac est une facteur de risque chez le femmes ayant eu un infarctus du myocarde?

```{r}
Infarctus_Tabac <- length(Infarct$TABAC[Infarct$TABAC =="1" & Infarct$INFARCT == "1"])/length(Infarct$INFARCT[Infarct$INFARCT=="1"]) 
Infarctus_Tabac

Infarctus_PASTabac <- length(Infarct$TABAC[Infarct$TABAC =="0" & Infarct$INFARCT == "1"])/length(Infarct$INFARCT[Infarct$INFARCT=="1"]) 
Infarctus_PASTabac
```

  Commentaire: 
On observe que la probabilité des femmes qui ont eu un infarctus et qui consommaient du tabac est deux fois plus grande que celles des femmes qui ont eu un infarctus mais ne consommaent pas de tabac. On peut donc conclure que la consommation de tabac est un facteur de risque d'infarctus du myocarde chez les femmes.


  8. Quelle est la pourcentage chez les femmes avec antécédents familiaux de maladie cardio-vasculaire d'avoir un infarctus du myocarde?
  
```{r}
Infarctus_Antécédent <- length(Infarct$ATCD[Infarct$ATCD =="1" & Infarct$INFARCT == "1"])/length(Infarct$ATCD[Infarct$ATCD=="1"]) *100
Infarctus_Antécédent
```

  Commentaire:
Il y a 43,6% des femmes ayant eu un infarctus qui avaient des antécédent familiaux de maladies cardio-vasculaires.


  9. Est-ce le femmes ayant eu un infarctus du myocarde ont un poids moyenne différent des femmes n'en n'ayant pas eu ?
  
```{r}
Poids_Infarct <- Infarct$POIDS[Infarct$INFARCT=="1"]
Poids_PASInfarct <- Infarct$POIDS[Infarct$INFARCT=="0"]

Moyenne_Poids_Infarct <- mean(Poids_Infarct)
Moyenne_Poids_PASInfarct <- mean(Poids_PASInfarct)

Moyenne_Poids_Infarct
Moyenne_Poids_PASInfarct
```
  
  Commentaire:
On observe que la moyenne des poids des femmes ayant subit un infarctus est de 70,8 kilos alors que celles qui n'en n'ont pas fait se trouve autour de 63,4 kilos. Donc le poids moyens des femmes ayant eu un infartcus est différent (superieur) à celui des femmes qui n'en n'ont pas eu. 


  10. Est-ce le femmes ayant eu un infarctus du myocarde ont une taille moyenne différent de le femmes n'en n'ayant pas eu un infarctus du myocarde?

```{r}
Taille_Infarct <- Infarct$TAILLE[Infarct$INFARCT=="1"]
Taille_PASInfarct <- Infarct$TAILLE[Infarct$INFARCT=="0"]

Moyenne_Taille_Infarct <- mean(Taille_Infarct)
Moyenne_Taille_PASInfarct <- mean(Taille_PASInfarct)

Moyenne_Taille_Infarct
Moyenne_Taille_PASInfarct
```

  Commentaire:
On observe que la taille moyenne des femmes ayant eu un infarctus est de 164,8 cm et celle des femmes qui n'ont pas eu d'infarctus est de 165,4 cm. La différence est minime, on peut donc dire que la taille des deux populations de femmes est la même.


  Conclusion :
On a observer que les femmes qui prennaient un contraceptif oral ont subit beaucoup plus d'infartus. Aussi, une proportion plus iportante des femmes ayant subit un infarctus consommaient du tabac, par rapport aux femmes qui n'en n'ont pas subit. De même, près de la moitié des femmes qui ont eu un infarctus avaient des antécédents médicaux dans leur famille. Par contre, la taille moyenne des femmes des deux populations est la même, ce qui n'est pas le cas du poids moyen : il est superieur chez les femmes qui ont eu un infarctus.
On peut donc conlure que les contraceptifs oraux, le tabac, les antécédents médicaux familiaux et le poids sont des facteurs de risques pour un infarctus. 

Bonnes vacances Monsieur Falco !